【裁判字號】    95,交聲,917
【裁判日期】    951020
【裁判案由】    聲明異議
【裁判全文】
臺灣臺中地方法院交通事件裁定         95年度交聲字第917號
原處分機關  交通部公路總局臺中區監理所
異  議  人
即受處分人  甲○○
上列異議人因違反道路交通管理處罰條例案件，對於交通部公路
總局臺中區監理所民國九十五年九月十二日所為之裁決書（中監
違字第裁六○－Ｚ00000000號），聲明異議，本院裁定
如下：
    主  文
異議駁回。
    理  由
一、原處分意旨略以：受處分人甲○○於民國九十四年十月二十
    一日十六時七分許，駕駛車牌號碼二○九八－ＤＥ號自用小
    客車，在國道一號高速公路南下一一七公里處，因「任意變
    換車道（未使用方向燈）」違規，經國道公路警察局第二警
    察隊依違反修正前道路交通管理處罰條例第三十三條第一項
    規定當場舉發，受處分人未於限期內到案提出申訴，該所遂
    於九十五年九月十二日以中監違字第裁六○─Ｚ00000
    000號裁決書，裁處受處分人違反道路交通管理處罰條例
    第三十三條第一項之規定，處罰鍰新臺幣（下同）六千元，
    並依第六十三條第一項記違規點數一點，逾期則依裁決書處
    罰主文規定裁處等語。
二、聲明異議意旨略以：受處分人於民國九十四年十月二十一日
    十六時七分許，駕駛車牌號碼二○九八－ＤＥ號自用小客車
    ，在國道一號南下一一七公里處，因「任意變換車道（未使
    用方向燈）」違規，經執勤員警當場舉發，然員警將舉發通
    知單交由受處分人簽名後並未交付給受處分人，受處分人事
    後亦未接獲通知，致不知罰款繳交日期，直至收受裁決書時
    ，始知逾期未繳罰款，原處分機關判定受處分人蓄意拖延不
    繳罰款而予以處罰，實屬過當云云。
三、按道路交通管理處罰條例本質上係屬行政罰而非刑罰，該條
    例本身雖未設有法律變更比較之規定，惟九十四年二月五日
    公布施行之行政罰法，係屬行政罰之基本法，公路主管機關
    依據道路交通管理處罰條例規定，對於人民因違反該條例所
    定之行政法上義務所為之罰鍰、吊扣駕駛執照等裁罰，自屬
    行政罰之一種，而有行政罰法規定之適用。準此，遇有道路
    交通管理處罰條例修正者，主管機關當依行政罰法第五條規
    定：「行為後法律或自治條例有變更者，適用行政機關最初
    裁處時之法律或自治條例。但裁處前之法律或自治條例有利
    於受處罰者，適用最有利於受處罰者之規定。」所揭示之原
    則，比較修正前後道路交通管理處罰條例定之。查本件異議
    人即受處分人甲○○行為後，道路交通管理處罰條例第三十
    三條第一項及第六十三條第一項第一款業於民國九十五年七
    月一日修正公佈施行，惟新舊法對於行駛於高速公路不遵守
    管制規定違規行為之罰則，皆處汽車駕駛人新台幣（以下同
    ）三千元以上六千元以下罰鍰並記違規點數一點，並無有利
    或不利之情形，故依上開行政罰法第五條之規定，本件適用
    修正前之道路交通管理處罰條例第三十三條第一項及第六十
    三條第一項第一款等規定，尚無不合。
四、次按汽車在行駛途中，不得驟然或任意變換車道，如欲超越
    前車或變換車道時，應先顯示方向燈告知前後車輛，並保持
    安全距離及間隔，方得超越或變換車道，高速公路交通管制
    規則第十一條定有明文。又汽車行駛於高速公路，而不遵管
    制之規定者，處汽車駕駛人新台幣（下同）三千元以上六千
    元以下罰鍰，修正前道路交通管理處罰條例第三十三條第一
    項亦定有明文。而汽車駕駛人駕駛汽車違反道路交通管理處
    罰條例第三十三條規定者，除應依該條所規定之罰鍰處罰外
    ，並予記違規點數一點，修正前道路交通管理處罰條例第六
    十三條第一項第一款亦定有明文。次按行為人有違反道路交
    通管理處罰條例之情形者，應填製舉發違反道路交通管理事
    件通知單，並於被通知人欄予以勾記，當場舉發者，應填記
    駕駛人或行為人姓名、性別、出年月日、地址、身分證統一
    號碼及車主姓名、地址、車牌號碼﹑車輛種類。被查獲之駕
    駛人或行為人為受處分人時，應將該通知單填記後交付該行
    為人簽名或蓋章收受之；拒絕簽章者，並記明其事由，視為
    已收受。違反道路交通管理事件統一裁罰基準及處理細則第
    十一條第一項第一款定有明文。經查：
    (一)受處分人於民國九十四年十月二十一日十六時七分許，駕
      駛車牌號碼二○九八－ＤＥ號自用小客車，在國道一號高
      速公路南向一一七公里處，因「任意變換車道（未使用方
      向燈）」違規，經國道公路警察局第二警察隊之警員邱嘉
      璿以其違反修正前道路交通管理處罰條例第三十三條第一
      項之規定而當場舉發，並填製舉發違反道路交通管理事件
      通知單後，交由受處分人在該舉發通知單上「收受通知聯
      者簽章」欄簽名等事實，除為受處分人所不爭執外，並有
      該件舉發違反道路交通管理事件通知單影本一紙在卷可稽
      。
    (二)基於上開事實，本院因認受處分人已得有合法之通知，所
      言未獲交付罰單即無從繳納罰鍰云云，尚非可採。
    (三)而由於受處分人未自動繳納罰鍰，復未於舉發通知單上所
      載應到案日期即九十四年十一月五日前到案聽候裁決，則
      原處分機關按諸上開規定，逕行裁處罰鍰六千元，並記違
      規點數一點，逾期則依裁決書之處罰主文規定處罰，即無
      違法不當可言。故本件異議為無理由，應予駁回。
五、據上論斷，應依道路交通管理處罰條例第八十七條第二項，
    道路交通案件處理辦法第十九條，裁定如主文。
中    華    民    國    95    年    10    月    20    日
                        交通法庭  法  官  莊深淵
以上正本證明與原本無異。
如不服本裁定，應於裁定送達後5日內向本院提出抗告狀 (須附
繕本)。
                                  書記官  魏宏銘
中    華    民    國    95    年    10    月    20    日


司法院資訊處製作；財團法人民間司法改革基金會備份。
